臺灣基隆地方法院刑事判決　　　　　　　 94年度易字第128號
公　訴　人　臺灣基隆地方法院檢察署檢察官
被　　　告　甲○○即陳堅華
上列被告因違反毒品危害防制條例案件，經檢察官提起公訴（94
年度毒偵字第762號），本院判決如下：
    主  文
本件免訴。
    理  由
一、按案件曾經判決確定者，應諭知免訴之判決，刑事訴訟法第
    302 條第1 款定有明文。故對於已經提起公訴或自訴之同一
    案件，在同一法院重行起訴者，倘先行起訴或自訴部分，業
    經實體上之判決確定，則重行起訴部分，即應為免訴之判決
    。此項原則，不論實質上之一罪，或想像競合犯、牽連犯、
    連續犯等裁判上之一罪，其一部事實已經判決確定者，對於
    構成一罪之其他部分，均有其適用，乃因基於審判上不可分
    之關係，在審理事實之法院，對於全部犯罪事實，本應依法
    均予審判，故其判決確定之既判效力，自應及於全部之犯罪
    事實。
二、公訴意旨略以：被告甲○○（原名陳堅華）基於施用第二級
    毒品安非他命之犯意，於民國94年3 月1 日晚間9 時許為警
    採尿前回溯96小時內某時，在不詳地點，施用第二級毒品安
    非他命。嗣為警於94年3 月1 日晚間6 時55分許，在基隆市
    ○○○街8 巷「龍騰大地」大樓地下室查獲，經警採集其尿
    液送驗，結果則呈甲基安非他命陽性反應，因認被告涉犯毒
    品危害防制條例第10條第2 項之施用第二級毒品罪嫌云云。
三、訊據被告於本院準備程序中坦承其於94年3 月1 日某時，以
    將第一級毒品海洛因、第二級毒品安非他命混合清水加入注
    射針筒內，再施打左手臂血管之方式，同時施用海洛因、安
    非他命一次之事實。而被告該次為警查獲後所採集之尿液檢
    體，經送驗結果呈海洛因之嗎啡陽性反應、甲基安非他命陽
    性反應，有偵查卷附臺灣尖端先進生技醫藥股份有限公司94
    年3 月21日濫用藥物檢驗報告、本院卷附法務部調查局94年
    5 月5 日調科壹字第9462101600號檢驗通知書可憑，足見被
    告上開自白應與事實相符，而可採信。且查：「國內甲基安
    非他命施用方式主要以燒煙吸食為主，而海洛因施用方式有
    注射方式（以針筒施打）或以燒煙吸食。兩者是否可同時混
    合施用，依藥理作用區分，海洛因係中樞神經抑制劑，安非
    他命類毒品係中樞神經興奮劑，二者作用機轉不同，本不宜
    共用，然對毒品施用者並無此一原則的必要，同常可視其習
    性，同時混合施用任何毒品」、「目前國內發現的都為甲基
    安非他命的鹽酸鹽，可以口服、鼻吸、煙吸或注射方式施用
    」、「安非他命使用之劑量隨使用方式不同亦有不同，以血
    管注射時使用量最少，口服次之」，有本院卷附法務部調查
    局94年6 月8 日調科壹字第09400229960 號函、行政院衛生
    署管制藥品管理局93年2 月9 日管宣字第0930001092號函、
    法務部法醫研究所90年3 月5 日法醫所90清字第0346函可佐
    ，足見海洛因、安非他命可經由針筒注射方式混合施用，則
    被告自白以針筒同時施打海洛因、安非他命乙節，應屬有據
    。又被告前因施用第二級毒品案件，二度經觀察、勒戒後，
    均認無繼續施用毒品傾向，由臺灣基隆地方法院檢察署檢察
    官各於88年5 月17日、91年1 月24日，以88年度偵字第2955
    號、90年度毒偵字第1751號為不起訴處分確定，並各於88年
    5 月18日、91年1 月25日釋放（其後再犯施用第一級毒品案
    件，經裁定送強制戒治，自91年12月3 日入所戒治，於92年
    4 月10日停止戒治出所，其後遭撤銷停止戒治，於92年8 月
    27日入所執行殘餘戒治期間7 月24日，於93年1 月9 日因毒
    品危害防制條例修正免除戒治，非屬毒品危害防制條例所稱
    之「執行完畢釋放」）之事實，亦有臺灣高等法院被告前案
    紀錄表、前揭不起訴處分書附卷足佐。則公訴意旨以被告於
    觀察、勒戒執行完畢後，5 年以內再犯施用毒品之犯行，而
    論以毒品危害防制條例第10條第2 項之施用第二級毒品罪，
    固非無見。惟查：
    (一)被告係以將海洛因、安非他命混合清水後，置入注射針
        筒內再予施打手臂血管之方式，同時施用海洛因、安非
        他命之事實，業如前述，復查無其他可佐被告非同時施
        用上開毒品之積極證據，依「罪證有疑，利歸被告」之
        證據法則，應認被告此部分之陳述與事實相符。則被告
        以一施用毒品之行為，同時施用第一級毒品海洛因及第
        二級毒品安非他命，觸犯構成要件不相同之罪名，為想
        像競合犯，應從一重之施用第一級毒品罪處斷。
    (二)然被告前因「‧‧‧基於施用第一級毒品海洛因之概括
        犯意，自94年1 月24日晚上10時許起，至同年3 月3 日
        某時許止，以將海洛因摻水置入注射針筒再施打其兩手
        手肘內側皮膚靜脈血管處之方式，在其臺北縣金山鄉五
        湖村南勢39號住處、基隆市仁愛市場公共廁所等地，連
        續施用第一級毒品海洛因多次（約1 至2 天施用1 次）
        。為警於94年1 月25日下午3 時50分許，在基隆市○○
        路、仁五路口盤查時，甲○○主動向警方供承其有施用
        第一級毒品海洛因之犯行，並將身上之海洛因1 包（淨
        重0.04公克）取出交與警方，復於為警帶至派出所製作
        筆錄時，又自行將其所有置於其外套口袋內供本案施用
        第一級毒品海洛因用之注射針筒1 支取出交與警方，自
        首而接受裁判；又於94年3 月1 日晚上6 時55分許，在
        基隆市○○○街8 巷龍騰大地地下室為警盤查查獲，並
        扣得第一級毒品海洛因1 包（淨重0.17公克）、其所有
        供本案施用第一級毒品海洛因用之注射針筒1 支；再於
        94年3 月5 日下午3 時30分許，因另涉強盜案件為警查
        獲，並均採驗其尿液後呈嗎啡陽性反應而陸續查悉上情
        」之連續施用第一級毒品海洛因之犯罪事實，經本院於
        94年5 月31日，以94年度訴字第173 號判決判處有期徒
        刑8 月，被告不服提起上訴，嗣於94年7 月27日撤回上
        訴而告確定等情，有本院卷附上開另案確定判決、臺灣
        高等法院被告前案紀錄表可稽，則依首揭「同一案件」
        之說明，本案被告於94年3 月1 日某時，同時施用海洛
        因、安非他命之該次犯行，因與上開另案確定判決所認
        定之犯罪事實間，具有想像競合之裁判上一罪關係，應
        屬同一案件，則本案既有同一案件曾經判決確定之情形
        ，爰不經言詞辯論，逕為諭知免訴之判決。
據上論斷，應依刑事訴訟法第302 條第1 款、第307 條，判決如
主文。
中　　華　　民　　國　　94　　年　　8 　　月　　12　　日
                  刑事第四庭審判長法  官　陳志祥
                                  法  官  陳玉雲
                                  法  官  楊皓清
以上正本證明與原本無異。
對於本件判決如有不服，應於收受送達後10日內，向本院提出上
訴書狀，上訴於臺灣高等法院，並按他造當事人之人數附具繕本
。
中　　華　　民　　國　　94　　年　　8 　　月　　12　　日
                                  書記官　王月娥
